臺灣臺北地方法院刑事判決　　　　　　　100年度訴字第248號
公　訴　人　臺灣臺北地方法院檢察署檢察官
被　　　告　葉進谷
選任辯護人　孫銘豫律師
　　　　　　方南山律師
上列被告因違反藥事法案件，經檢察官提起公訴（99年度偵字第
24581 號、第24922 號），於準備程序進行中，被告就被訴事實
為有罪之陳述，本院裁定進行簡式審判程序審理，判決如下：
    主      文
葉進谷共同輸入禁藥，處有期徒刑陸月，扣案之「
」注射針劑壹仟柒佰劑、SAMSUMG 牌黑色行動電話壹支（含門號
0000000000號SIM 卡壹張）及紙箱貳只，均沒收。
    事實及理由
一、犯罪事實
    葉進谷明知輸入任何藥品，非將藥品之成分、規格、性能、
    製法之要旨、檢驗規格與方法及有關資料及證件，連同原文
    和中文標籤、原文和中文仿單及樣品，申請中央衛生主管機
    關查驗登記，經核准發給藥品許可證後，不得為之，且含胎
    盤抽取物之肌肉注射針劑「」（下稱胎盤素針
    劑）未經行政院衛生署核發藥品輸入許可證，係未經核准擅
    自輸入之藥品，屬藥事法第22條第1 項第2 款未經核准不得
    擅自輸入之禁藥，竟與居住於香港自稱「張俊華」之成年男
    子，意圖營利，共同基於非法輸入禁藥及明知為禁藥而販賣
    之犯意聯絡，由葉進谷先於臺灣匯款向姓名年藉不詳之張姓
    韓國人販入得上開胎盤素針劑，共1,700 劑，並將之由韓國
    寄送至香港地區。嗣於民國99年10月26日下午2 時許，葉進
    谷使用門號00 00000000 號行動電話，與張俊華持用之門號
    0000 000000 000 號電話相互連絡，確認上開胎盤素針劑已
    寄至香港地區後，張俊華即聯絡相關貨運公司，自香港地區
    以化妝品之名義，委託不知名之香港貨運公司人員將上開1,
    700 劑胎盤素針劑（分為兩只紙箱包裝，1 箱裝有700 劑、
    另1 箱裝有1,000 劑），於同日下午2 時40分許，輸入我國
    桃園國際機場，並由不知情之飛晉企業有限公司員工在桃園
    國際機場辦理通關事宜後，葉進谷旋持其所有之門號000000
    0000號、SAMSUM G牌黑色行動電話1 支（含SIM 卡1 張），
    與不知情之飛晉企業有限公司員工邱信福（檢察官另為不起
    訴處分）連繫，指示邱信福將其中1 只裝有700 劑胎盤素針
    劑之紙箱運送至臺北市松山區○○○路33號12樓統鑫科技股
    份有限公司。嗣於同日下午4 時30分許，邱信福在臺北市松
    山區○○○路33號前，將置放700 劑胎盤素針劑之1 只紙箱
    交由不知情之統鑫科技股份有限公司職員吳家卉簽收時，為
    警當場查獲，警方復依邱信福表示尚有1 只同款式紙箱置放
    在桃園國際機場華儲貨運站內等語，由邱信福帶同警方前往
    該處扣押葉進谷所有而非法輸入之另外1 只裝有1,000 劑胎
    盤素針劑之紙箱，並於同日晚間7 時40分許，在臺北市松山
    區○○○路35號前持臺灣臺北地方法院檢察署檢察官核發之
    拘票拘提葉進谷，始悉上情。
二、認定犯罪事實所憑證據及理由
(一)、本案被告葉進谷所犯藥事法第82條第1 項輸入禁藥罪及同法
    第83條第1 項販賣偽藥罪，均係死刑、無期徒刑、最輕本刑
    為3 年以上有期徒刑以外之罪，其於準備程序就前揭被訴事
    實為有罪之陳述，經受命法官告知簡式審判程序之旨，並聽
    取其與公訴人之意見後，本院裁定由受命法官獨任進行簡式
    審判程序，是本案之證據調查，依刑事訴訟法第273 條之2
    規定，不受同法第159 條第1 項、第161 條之2 、第161 條
    之3 、第163 條之1 及第164 條至第170 條規定之限制，合
    先敘明。
(二)、上開犯罪事實，業據被告於警詢、偵查及本院審理時坦承不
    諱，核與邱信福於警詢及偵查之陳述相符，復為吳家卉於警
    詢中證述在卷，並有扣押物品目錄表3張、刑案蒐證照片20
    張、臺灣臺北地方法院99年聲監續字第821 號通訊監察書與
    被告使用之門號0000000000號、門號0000000000號行動電話
    通訊監察譯文各1 份在卷可稽，另有胎盤素針劑兩箱共1,70
    0 劑扣案可證，，是被告上開任意性之自白與事實相符，堪
    以採信。又輸入藥品，應依藥事法第39條規定將其成分、規
    格、性能、製法之要旨，檢驗規格與方法及有關資料或證件
    ，連同標籤、仿單及樣品，並繳納證書費、查驗費，申請中
    央衛生主管機關（行政院衛生署）查驗登記，經核准發給藥
    品許可證後，始得由藥品許可證所有人及其授權者輸入，藥
    事法第39條定有明文；而未經依藥事法第39條之規定申請核
    准擅自輸入之藥品，除係旅客或隨交通工具服務人員攜帶自
    用藥品進口者外，即係屬藥事法第22條第1 項第2 款前段之
    禁藥，藥事法第22條第1 項第2 款、藥事法施行細則第6 條
    亦設有明文。而扣案之胎盤素針劑1,700 劑，經送驗後，依
    檢附樣品標示，該品為含胎盤抽取物之肌肉注射劑，應以人
    用藥品列管，經查未為行政院衛生署核准該藥品許可證等情
    ，有行政院衛生署食品藥物管理局99年11月10日FDA 藥字第
    0990066783號函1 份附卷可參（參偵卷第24581 號卷第121
    頁），則扣案之胎盤素針劑1,700 劑，為被告自韓國販入後
    轉經香港地區輸入我國，當屬藥事法第22條第1 項第2 款前
    段未經核准擅自輸入之禁藥。綜上，本案事證明確，被告犯
    行已堪認定，應依法論罪科刑。
三、論罪科刑之理由
(一)、按藥事法第82條第1 項所謂輸入，係指由國外將偽藥或禁藥
    運輸進入我國領土者而言，最高法院71年臺上字第8219號判
    例可參。又輸入或攜帶進入臺灣地區之香港或澳門物品，以
    進口論，香港澳門關係條例第35條第2 項前段亦定有明文。
    被告自韓國購得上開胎盤素針劑，轉經香港地區後入境我國
    ，自屬輸入禁藥無疑。又所謂販賣行為，並不以販入之後復
    行賣出為要件，祇要以營利為目的，將禁藥購入或賣出，有
    一於此，其犯罪即為完成，最高法院67年度臺上字第2500號
    判例足參。被告於警詢時供認扣案之胎盤素針劑1 劑價格約
    為170 元，另於本院審理時供認1 劑打算賣240 元等語，顯
    見被告有販賣扣案胎盤素針劑賺取價差以營利之意圖，當屬
    販賣禁藥。則核被告所為，係犯藥事法第82條第1 項之輸入
    禁藥罪及同法第83條第1項之販賣禁藥罪。
(二)、被告與張俊華間，有犯意聯絡、行為分擔，應依刑法第28條
    規定，論以共同正犯。被告利用不知名之香港貨運公司員工
    、飛晉企業有限公司員工、邱信福與吳家卉遂行其上開犯行
    ，應屬間接正犯。
(三)、刑法上一行為而觸犯數罪名之想像競合犯存在之目的，在於
    避免對於同一不法要素予以過度評價，其所謂「同一行為」
    係指所實行者為完全或局部同一之行為而言。因此刑法修正
    刪除牽連犯之規定後，於修正前原認屬於方法目的或原因結
    果之不同犯罪，其間果有實行之行為完全或局部同一之情形
    ，應得依想像競合犯論擬，最高法院97年度臺上字第3494號
    判決要旨可參。被告意圖營利而販入扣案胎盤素針劑之同時
    ，即將扣案胎盤素針劑自韓國經由香港地區輸入我國，揆諸
    前開意旨，仍屬一行為同時觸犯輸入禁藥罪及販賣禁藥罪，
    應依刑法第55條前段，從一重之輸入禁藥罪處斷。
(四)、爰審酌被告前於96年間，已因意圖販賣而陳列禁藥，經檢察
    官為緩起訴處分在案，有臺灣臺北地方法院檢察署檢察官97
    年6 月27日97年度偵字第11909 號緩起訴處分書1 紙在卷可
    參（參偵卷第24581 號第97頁至該頁反面），竟於前開緩起
    訴處分期間屆滿日即99年7 月13日後3 個月多，復萌貪念販
    入上開禁藥，且數量非微，更同時試圖規避中央衛生主管機
    關稽核全國藥物輸入、管理等相關措施，將之輸入我國境內
    ，危害國民健康，本應重懲，惟扣案藥品隨即遭員警查獲，
    尚未流入市面或供他人施打，所造成危害程度非重，及其素
    行、犯罪動機、目的、手段、犯罪後坦承犯罪，具有悔意之
    態度等一切情狀，量處如主文所示之刑。檢察官雖請求量處
    被告有期徒刑8 月，然本案被告犯後坦認犯行，具有悔意，
    且輸入之禁藥，尚未流入市面，亦無販出之具體犯行，所生
    之危害尚屬控制範圍，檢察官之求刑，略有過重，難謂可採
    。至於被告及辯護人請求為緩刑之宣告，並以短期自由之宣
    告存有流弊、被告家庭狀況不適宜入監服刑及扣案胎盤素針
    劑於日本為得合法販售之處方用藥為其論據，然而，被告前
    於96年間，已因意圖販賣而陳列禁藥，經檢察官為緩起訴處
    分在案，於上開緩起訴處分期間屆滿日即99年7 月13日後竟
    再犯本案乙情，已如上述，難謂被告有何一時失慮、誤觸刑
    典之情，是被告履履以身試法，可見果未使被告受刑之執行
    ，不足以教化被告。又扣案之胎盤素針劑為未經我國衛生主
    管機關核准之藥劑乙事，已晰論如上，顯見對我國國民健康
    存有危害，是否在日本屬於可合法販售之處方用藥，於本案
    並無關聯。再者，被告個人及家庭狀況是否適宜入監執行，
    於被告再犯本案之際，當應仔細推量，被告竟仍鋌而走險，
    執意為之，自不得憑此認應予被告緩刑之宣告。綜合上情，
    被告及其辯護人認應為緩刑之宣告云云，自不足採。
(五)、按違禁物係指依法令禁止製造、運輸、販賣、持有及行使之
    物而言。藥事法對偽藥及禁藥，並無禁止持有規定，則除其
    他法令另有禁止製造、運輸、販賣、持有及行使規定外（如
    安非他命，麻醉藥品管理條例第13條規定，不得非法輸入、
    製造、運輸、販賣、持有、施打或吸用，屬違禁物），偽藥
    及禁藥，並非均屬違禁物；海關緝私條例第36條第3 項所規
    定之沒入處分，係屬行政罰，而刑法第38條第1 項各款所規
    定之沒收，則屬刑事罰，二者性質不同，即無所謂特別法較
    普通法優先適用之問題。又走私之貨物，若已經海關主管機
    關依海關緝私條例第36條第3 項之規定處分沒入確定者，因
    該貨物已非屬犯人所有，法院固不得依刑法第38條第1 項第
    2 、3 款之規定，更為沒收之諭知；但若未經海關主管機關
    處分沒入者，法院仍非不得依上開規定諭知沒收（最高法院
    85年度臺上字第4545號及93年度臺上字第2581號判決意旨可
    資參照）。揆諸前開判決意旨說明，本案扣案之胎盤素針劑
    1,700 劑，確屬禁藥，已如上述，並非違禁物，復未經相關
    主管機關先行依藥事法第79條第1 項規定為沒入處分，且均
    為被告所有供本案犯罪所用之物乙事，亦為被告供認在卷（
    參偵卷第24581 號第35頁），爰依刑法第38條第1 項第2 款
    之規定，宣告沒收。又扣案之SAMSUMG 牌黑色行動電話1 支
    （含門號0000000000號SIM 卡1 張），為被告所有供其指示
    邱信福輸入上開扣案之胎盤素針劑所用之物；扣案之紙箱2
    只，為被告所有供其包裝輸入扣案之胎盤素針劑所用，有北
    部地區巡防局臺北機動查緝隊扣押物品目錄3 紙在卷可考（
    參偵卷第24922 號第31頁至第33頁），均應依刑法第38條第
    1 項第2 款之規定，併予宣告沒收。至於被告另持用之門號
    00000000 00 號行動電話，並未扣案，無從特定沒收宣告之
    對象，為免執行困難，不予宣告沒收，併予敘明。
四、應適用之法律
    依刑事訴訟法第273 條之1 第1 項、第299 條第1 項前段，
    藥事法第82條第1 項、第83條第1 項，刑法第11條前段、第
    28條、第55條前段、第38條第1 項第2 款，判決如主文。
本案經檢察官葉雅婷到庭執行職務。
中    華    民    國   100    年    3     月    24    日
                刑事第十一庭  法  官  藍家偉
以上正本證明與原本無異。
如不服本判決應於收受送達後10日內向本院提出上訴書狀，並應
敘述具體理由；其未敘述上訴理由者，應於上訴期間屆滿後20日
內向本院補提理由書（均須按他造當事人之人數附繕）「切勿逕
送上級法院」。
                              書記官  陳靜君
中    華    民    國   100    年    3     月    24    日
附錄本案論罪科刑法條全文
藥事法第82條
製造或輸入偽藥或禁藥者，處10年以下有期徒刑，得併科新臺幣
1 千萬元以下罰金。
犯前項之罪，因而致人於死者，處無期徒刑或10年以上有期徒刑
，致重傷者，處7 年以上有期徒刑。
因過失犯第1 項之罪者，處3 年以下有期徒刑、拘役或科新臺幣
50 萬 元以下罰金。
第1項之未遂犯罰之。
藥事法第83條
明知為偽藥或禁藥，而販賣、供應、調劑、運送、寄藏、牙保、
轉讓或意圖販賣而陳列者，處7 年以下有期徒刑，得併科新臺幣
5 百萬元以下罰金。
犯前項之罪，因而致人於死者，處7 年以上有期徒刑，致重傷者
，處3 年以上12年以下有期徒刑。
因過失犯第1 項之罪者，處2 年以下有期徒刑、拘役或科新臺幣
30萬元以下罰金。
第1項之未遂犯罰之。